臺灣士林地方法院刑事判決
110年度金訴字第455號
                                     111年度金訴字第31號
公  訴  人  臺灣士林地方檢察署檢察官
被      告  張瀞文



選任辯護人  李佳玟律師
上列被告因詐欺等案件，經檢察官提起公訴（110年度偵字第132
54、15265號）、移送併辦（臺灣臺北地方檢察署110年度偵字第
19951號）、及追加起訴（111年度蒞追字第1號），因被告於本
院準備程序就被訴事實為有罪之陳述，經告知被告簡式審判程序
之旨，並聽取當事人、辯護人之意見後，本院合議庭裁定改由受
命法官依簡式審判程序審理，判決如下：
    主    文
張瀞文犯三人以上共同詐欺取財罪，共參罪，各處有期徒刑陸月
。應執行有期徒刑壹年貳月。緩刑肆年，並應履行附表二所示之
內容。
    事實及理由
一、陳宇宥（由本院另行審結）、張瀞文分別於民國110年4月間
    某日、同年5月3日前某日加入真實姓名年籍不詳暱稱「@傑
    」、「滿堂紅」等成年人所屬詐欺集團，張瀞文因詐欺集團
    允諾給予報酬，因而提供其所有之合作金庫銀行帳號12547X
    XXX1308號帳戶（下簡稱合庫銀行帳戶）、台新銀行帳號288
    810XXXX5506帳戶（下簡稱台新銀行帳戶）予詐欺集團作為
    詐騙被害人匯款之用，並擔任領款之車手；陳宇宥則擔任收
    受車手款項之人。張瀞文、陳宇宥與上開詐欺集團意圖為自
    己不法之所有，基於三人以上共同詐欺取財及洗錢之犯意聯
    絡，由詐欺集團某成員先於附表一所示之方式詐騙廖罷、劉
    麗敏、王業濤等人，致其等均因此陷於錯誤，而分別匯款至
    張瀞文上開合庫銀行及台新銀行帳戶內（詐欺手法、匯款時
    間及金額均如附表一所示），張瀞文則依詐欺集團之指示提
    領附表一編號1之款項，並依詐欺集團指示先扣除其報酬新
    臺幣（下同）4千元後，於同日16時31分許，在臺北市○○區○
    ○○路0段00巷00號，將剩餘款項24萬6千元交予陳宇宥，再由
    陳宇宥交付詐欺集團某成員，而以上開方式掩飾、隱匿該等
    款項之去向（附表一編號2、3所示之被害人匯入款項業經銀
    行凍結而未能領取而未遂，王業濤部分已領回，廖麗敏部分
    尚未領回）。　　
二、上揭事實，業據被告於本院準備及審理時坦認不諱，並有下
    列證據可佐：
　⑴附表一編號1部分，核與證人即告訴人廖罷於警詢時之證述；
    證人即同案被告陳宇宥於警詢、偵查中之證述內容相符，並
    有太保市農會存摺封面、匯款回條、通話紀錄擷圖照片1張
    （110偵13254卷第53、54頁、北檢110偵19951卷第37頁）、
    內政部警政署反詐騙諮詢專線紀錄表（110偵13254卷第47頁
    ）、被告提領款項之監視器擷圖畫面（同上偵卷第23至26頁
    ）、同案被告陳宇宥收受被告交付款項之監視器擷圖畫面（
    同上偵卷第27至28頁）、合庫銀行帳戶交易明細表（同上偵
    卷第39頁）、被告與暱稱「＠傑」LINE對話紀錄擷圖照片（
    同上偵卷第67至187頁）、合作金庫商業銀行復旦分行110年
    8月11日合金復旦字第1100002347號函檢附被告合庫銀行開
    戶基本資料及交易明細（同上偵卷第205至209頁）在卷可證
    。　
　⑵附表一編號2部分，核與證人即告訴人劉麗敏於警詢時之證述
    內容相符，並有卷附劉麗敏與暱稱「C一帆風順」LINE對話
    紀錄擷圖照片（110偵13254卷第63至65頁）、通話記錄擷圖
    照片、安泰銀行匯款委託書照片（同上偵卷第66頁）、臺北
    市政府警察局大同分局延平派出所陳報單、受(處)理案件證
    明單（同上偵卷第55、56頁）可參。
　⑶附表一編號3部分，核與證人即告訴人王業濤於警詢時之證述
    內容相符，並有王業濤與暱稱「李文仁」LINE對話紀錄擷圖
    照片、臺幣網路轉帳擷圖照片（110偵19951卷第49至55頁）
    、台新國際商業銀行股份有限公司110年5月31日台新總作文
    字第1100009372號函檢附被告台新銀行帳戶交易明細（同上
    偵卷第27至29頁）、通報警示帳戶同意書（同上偵卷第77至
    79頁）在卷可佐。
　⑷基上，被告上開任意性自白與事證相符而足採信。從而，本
    案事證明確，被告上開犯行，均堪認定。
三、論罪科刑：
　㈠核被告就附表一編號1所為，係犯刑法第339條之4第1項第2款
    之三人以上共同詐欺取財罪、洗錢防制法第14條第1項之一
    般洗錢罪；附表一編號2、3部分所為，均係犯刑法第339條
    之4第1項第2款之三人以上共同詐欺取財罪、洗錢防制法第1
    4條第2項、第1項之一般洗錢未遂罪。又附表一編號2、3之
    被害人劉麗敏、王業濤匯款至被告上開合作金庫、台新銀行
    帳戶，然其2人匯款後，該帳戶即為銀行列為警示帳戶，事
    後並將款項退還予王業濤，有還款同意書、本院公務電話紀
    錄（偵13254卷第35、37頁、本院金訴455卷第77頁）可證，
    致該詐欺集團無法提款，尚未發生製造金流斷點，掩飾詐欺
    犯罪所得去向、所在之結果，因而未能得逞，此洗錢部分犯
    罪尚屬未遂，公訴意旨就附表一編號2、3部分，認係犯洗錢
    防制法第14條第1 項之一般洗錢罪，容屬誤解，附此陳明。
    臺灣臺北地方檢察署檢察官110年度偵字第19951號移送併辦
    部分與本案起訴及追加起訴所載被害人相同，為同一事實，
    為起訴效力所及，本院自應併予審究，附此敘明。　
　㈡被告及其他不詳詐欺集團成員間，就上開犯行（附表一編號1
    部分尚有同案被告陳宇宥），有犯意聯絡、行為分擔，應論
    以共同正犯。被告就附表一編號1部分，係以一行為同時觸
    犯三人以上共同詐欺取財罪、一般洗錢罪；就附表一編號2
    、3部分，則係以一行為同時觸犯三人以上共同詐欺取財罪
    、一般洗錢未遂罪，皆為想像競合犯，依刑法第55條前段規
    定，均應從一重之三人以上共同詐欺取財罪處斷。　
　㈢被告本案所犯3次加重詐欺取財犯行，均係侵害個人財產法益
    之犯罪，其各行為間，依一般社會健全觀念，其時間可以區
    隔，且侵害法益不同，而各具獨立性，應依被害人數，予以
    分論併罰。
　㈣刑之加重與減輕事由：
  ⑴被告於本院準備程序及審理時均自白附表一編號1至3所示一
    般洗錢（未遂）犯行，依洗錢防制法第16條第2項之規定原
    應減輕其刑；且就附表一編號2、3部分，皆係著手於洗錢之
    犯行而未遂，為未遂犯，應依刑法第25條第2項規定減輕其
    刑，惟被告所犯一般洗錢罪、一般洗錢未遂罪係屬想像競合
    犯其中之輕罪，就被告此部分想像競合輕罪得減刑部分，爰
    依刑法第57條規定，於量刑時一併衡酌，附此說明。
  ⑵被告因思慮欠周觸犯本案罪刑，固屬不是，惟其已與附表一
    編號1所示之被害人達成和解，有本院調解筆錄、收據、本
    院公務電話紀錄在卷可佐（本院審金訴卷第51頁、本院金訴
    455號卷第69、79頁，本院審查庭調解筆錄將廖罷誤植為廖
    「羆」），暨於偵查時即同意將銀行凍結之款項返還劉麗敏
    、王業濤，業如前所認定，可見被告事後已盡力彌補3名被
    害人所受損害，確有悔意，佐以被告係參與較末端之車手工
    作，參與犯罪之程度有限，並非犯罪集團的主導者，衡情依
    刑法第339條之4第1項第2款三人以上共同詐欺取財罪科以最
    低度刑即有期徒刑1年以上，仍有情輕法重之虞，爰均依刑
    法第59條規定減輕其刑，以啟自新。
　㈤爰審酌被告正值年輕，非無謀生能力，僅為貪圖不法利益，
    提供帳戶供詐欺集團作為詐騙本案被害人之用，復依指示領
    取附表一編號1之款項（附表一編號2、3所示之被害人匯入
    款項業經銀行凍結而未能領取，王業濤部分已領回，劉麗敏
    部分尚未領回），將款項交予同案被告陳宇宥，製造金流斷
    點，使上開詐欺所得之來源及去向難以追查，促成該集團詐
    騙告訴人取財之犯行，不僅侵害告訴人之財產法益，更嚴重
    影響社會秩序、破壞人際間信賴關係，所為實屬不該；惟念
    其坦承犯行，態度尚可，且其於本案犯行分工參與程度上，
    僅是擔任車手工作，無具體事證顯示其係該犯罪團體之主謀
    或主要獲利者，亦非直接向附表一所示各被害人施行詐術之
    人，尚非處於詐欺集團核心地位，復與附表一編號1之被害
    人達成和解，業如前述，之前罹患有憂鬱症，有卷存台北市
    立聯合醫院（仁愛院區）診斷證明書（本院金訴455卷第107
    、109頁）可佐，兼衡其於本院審理時自陳大學畢業之智識
    程度，目前全職媽媽，之前工作是在飯店的餐廳工讀，月收
    入約1萬至2萬，已婚，有一個小孩，現在跟公婆和小孩同住
    之家庭經濟狀況（本院金訴455卷第143頁）等一切情狀，分
    別量處如主文所示之刑，暨定應執行刑如主文所示，以示懲
    戒。
　㈥被告前未曾因故意犯罪受有期徒刑以上刑之宣告，有臺灣高
    等法院被告前案紀錄表在卷可考，其因一時失慮，致罹刑典
    ，且事後坦認犯行，並盡力以前述方式賠償附表一編號1之
    被害人，足見被告非無悔過負責之誠，信經此偵、審程序及
    科刑教訓，應知所警惕，而無再犯之虞。再酌以刑罰固屬國
    家對於犯罪行為人，以剝奪法益之手段，所施予之公法上制
    裁，惟其積極目的，仍在預防犯罪行為人之再犯，故對於惡
    性未深者，若因偶然觸法即令其入獄服刑，誠非刑罰之目的
    ，復參酌被害人3人均同意法院從輕量刑、給予被告緩刑之
    機會（本院金訴455卷第71、77、113 頁），因認前揭刑之
    宣告以暫不執行為適當，爰依刑法第74條第1項第1款之規定
    ，宣告緩刑4年，以啟自新。又審酌被告就附表一編號1部分
    仍需分期清償其和解金額，為期被告能於緩刑期間內，仍深
    知戒惕，並確實履行其分期賠償告訴人所受之損失，併依刑
    法第74條第2項第3款之規定，命被告應依如附表二所示之內
    容向被害人支付損害賠償。另依刑法第74條第4項之規定，
    上揭緩刑宣告所附帶之條件內容，亦得作為民事強制執行之
    執行名義，若被告違反上開所定負擔而情節重大時，足認原
    宣告之緩刑難收其預期效果，而有執行刑罰之必要者，檢察
    官得向本院聲請撤銷其緩刑之宣告，併予說明。
　㈦被告提領附表一編號1之款項而獲得4千元（原允諾之報酬為5
    千元，剩餘1千元部分尚未給付）之報酬，業據被告於偵查
    時陳述在卷（偵13254卷第221頁），固為被告之犯罪所得，
    本應依刑法第38條之1第1項之規定予以宣告沒收，惟如前所
    述，被告已與附表一編號1之被害人達成調解，並願意分期
    履行，業如前述，被告目前已清償之款項遠高於其獲取之報
    酬，已達到沒收制度剝奪被告犯罪所得之立法目的，如於本
    案仍諭知沒收被告上揭犯罪所得，將使被告承受過度之不利
    益，顯屬過苛，爰依刑法第38條之2第2項之規定，不予宣告
    沒收或追徵。
據上論斷，應依刑事訴訟法第273條之1第1項、第299條第1項前
段，判決如主文。　　
本案經檢察官郭千瑄提起公訴、臺灣臺北地方檢察署檢察官林劭
燁移送併辦，檢察官林嘉宏追加起訴及到庭執行職務。　
中　　華　　民　　國　　111 　年　　3 　　月　　2 　　日
                  刑事第三庭　法  官  林正忠
以上正本證明與原本無異。
如不服本判決應於收受判決後20日內向本院提出上訴書狀，並應
敘述具體理由。其未敘述上訴理由者，應於上訴期間屆滿後20日
內向本院補提理由書（均須按他造當事人之人數附繕本）「切勿
逕送上級法院」。
因疫情而遲誤不變期間，得向法院聲請回復原狀。
                              書記官  張佩旻
中　　華　　民　　國　　111 　年　　3 　　月　　8 　　日
附錄本案論罪科刑法條全文：
洗錢防制法第14條
有第2條各款所列洗錢行為者，處7年以下有期徒刑，併科新臺幣
500萬元以下罰金。
前項之未遂犯罰之。
前二項情形，不得科以超過其特定犯罪所定最重本刑之刑。

刑法第339條之4
犯第339條詐欺罪而有下列情形之一者，處1年以上7年以下有期
徒刑，得併科1百萬元以下罰金：
一、冒用政府機關或公務員名義犯之。
二、三人以上共同犯之。
三、以廣播電視、電子通訊、網際網路或其他媒體等傳播工具，
    對公眾散布而犯之。
前項之未遂犯罰之。

附表一：元/新臺幣
編號 被害人       詐  欺  手  法 匯款時間及金額  備  註 1 廖罷 詐欺集團成員於110年5月2 日11時許，撥打電話予廖罷，佯稱係其友人欲借款周轉等語云云，致其陷於錯誤而匯款。 於110年5月3日11時42分許，匯款25萬元至被告合庫銀行帳戶。 被告於當日12時6分起訖同日14時41分許，共陸續提領25萬元 2 劉麗敏 詐欺集團成員於110年5月1日16時35分許，撥打電話予劉麗敏，佯稱係其姪子，偽以人在外無法匯款為由，要求劉麗敏代為匯款云云，致其陷於錯誤而匯款。 110年5月3日16時31分許，匯款36萬元至被告上開帳戶。 未提領(經銀行凍結，尚未發還劉麗敏) 3 王業濤 詐欺集團某成員於110年5月2日12時許，撥打電話予王業濤，假冒係其姪子，佯以記錯票期需錢周轉為由，向其借款云云，致其陷於錯誤而匯款。 110年5月3 日12時56分、同日13時3分許，轉帳5萬元、5萬元至被告台新銀行帳戶。 未提領(經銀行凍結，業經王業濤領回) 

附表二：
被告張瀞文應給付廖罷新臺幣（下同）8萬元，分期給付， 給付方式如下： 一、被告應自民國111年1月起，每月為1期，於每月10日前給付廖罷5千元，至全部清償為止。 二、被告如一期不履行，視為全部到期。